【裁判字號】    99,交聲,3542
【裁判日期】    991231
【裁判案由】    聲明異議
【裁判全文】
臺灣臺中地方法院交通事件裁定        99年度交聲字第3542號
原處分機關  交通部公路總局臺中區監理所
異  議  人
即受處分人  林世昌
上列異議人即受處分人因違反道路交通管理處罰條例案件，對於
交通部公路總局臺中區監理所中華民國99年9月13日所為之處分
（中監違字第裁60-GF0000000號裁決書）聲明異議，本院裁定如
下：
    主    文
原處分關於吊扣駕駛執照貳拾肆個月之處分撤銷。
林世昌自用小客車駕駛人駕駛汽車，經測試檢定酒精濃度超過規
定標準因而致人受傷，吊扣小型車普通駕駛執照貳年。
    理    由
一、原處分機關略以：受處分人即異議人林世昌（下稱異議人）
    於民國99年2月23日22時59分許，駕駛車號0869-LH號自用小
    客車，在臺中市○○○道北上處，因「酒後駕車肇事致人於
    傷，經呼氣測試值為1.40mg/L」之違規事由，經臺中市警察
    局第四分局南屯派出所依違反道路交通管理處罰條例第35條
    第1項第1款當場舉發。本所於99年9月13日依照違規事實以
    中監違字第裁60-GF0000000號裁決書裁處吊扣駕駛執照24個
    月，並應參加道路交通安全講習。本案異議人對於吊扣駕照
    部分不服，惟按汽車駕駛人，駕駛汽車經測試檢定酒精濃度
    超過規定標準者，處新臺幣15000元以上60000元以下罰鍰，
    並當場移置保管其車輛及吊扣其駕駛執照1年，道路交通管
    理處罰條例第35條第1項第1款分別定有明文，另罰鍰以外之
    吊扣駕照、道安講習等行政罰，因係對於預防將來再犯危險
    之管制罰，兼具維護公共秩序之作用，為達行政目的，本所
    仍得併予裁罰。再按道路交通安全規則第53條雖就駕駛執照
    區分為小型車、大貨車、大客車、聯結車、輕型機車及重型
    機車駕駛執照等，並於小型車以上再區分普通及職業部分，
    惟其係為應我國車輛分類所為之區分，各類駕駛執照應考資
    格雖有不同之經歷需求，但其考驗及格，獲准駕車行駛道路
    之權利則為一致。有關違反道路交通管理處罰條例相關規定
    致須接受吊扣或吊銷駕駛執照處分時，意謂其違規行為對道
    路交通秩序之維持及道路交通安全已生較大之影響，故前述
    條例第68條規定吊扣或吊銷其持有各級車類之駕駛執照，以
    限制其繼續駕車行駛道路之權利，其係屬駕駛行為之限制，
    並不因所持駕駛執照種類不同而有所差異。又根據同規則第
    61條規定：「汽車駕駛人取得高一級車類之駕駛資格者，應
    換發駕駛執照，並准其駕駛較低級車類之車輛，其規定如下
    ：三、已領有大貨車駕駛執照者，得駕駛小型車、輕型機器
    腳踏車。」，據此民眾已具備較低等級車類駕駛資格後，當
    取得高一級車類駕駛資格時，基於一人一照之原則，其換發
    較高一級車類駕駛執照後，因其具備較低等級車類駕駛資格
    ，故規定准其駕駛較低等車類之車輛，爰其有違規行為時，
    自應以其領有之駕駛執照為吊扣處分。
二、異議人聲明異議意旨略以：本人因酒駕案件須被吊扣駕照，
    但伊之駕照是普大貨，當時是駕駛自小客車違規，若吊扣普
    大貨駕照，將對本人的生計有甚大影響，爰此，提起聲明異
    議，請求法官免予吊扣本人之普大貨駕照等語。
三、按汽車駕駛人飲用酒類或其他類似物後，其吐氣所含酒精濃
    度超過每公升0.25毫克，不得駕車；駕駛汽車經測試檢定酒
    精濃度超過規定標準者，處新臺幣15000元以上60000元以下
    罰鍰，並當場移置保管其車輛及吊扣其駕駛執照1年；因而
    肇事致人受傷者，並吊扣其駕駛執照2年；道路交通安全規
    則第114條第2款、道路交通管理處罰條例第35條第1項第1款
    分別定有明文。復按道路交通管理處罰條例第68條業於94年
    12月14日修正，並自95年3月1日施行，修正前之道路交通管
    理處罰條例第68條規定：「汽車駕駛人，因違反本條例及道
    路交通安全規則之規定，受【吊扣或】吊銷駕駛執照處分時
    ，【吊扣或】吊銷其持有各級車類之駕駛執照。」，而修正
    後之道路交通管理處罰條例第68條規定：「汽車駕駛人，因
    違反本條例及道路交通安全規則之規定，受吊銷駕駛執照處
    分時，吊銷其持有各級車類之駕駛執照。」，其立法理由略
    以：「原條文將違法或違規駕駛人所持有各級車輛之駕駛執
    照一併吊扣或吊銷施之過酷，影響人民工作及生活過鉅，爰
    修正之。」等語，又最後通過之修正條文，係將道路交通管
    理處罰條例第68條原有條文中之【吊扣或】三字刪除等情，
    有立法院交通管理委員會94年10月5日台立交字0942400153
    號函及函附道路交通管理處罰條例第68條條文對照表在卷可
    稽（詳見立法院公報第94卷第70期第136頁至第142頁），是
    依修正後道路交通管理處罰條例第68條之規定，受吊扣駕駛
    執照處分時，不再吊扣其持有各級車類之駕駛執照，僅於受
    吊銷駕駛執照處分時，始吊銷其持有各級車類之駕駛執照（
    臺灣高等法院臺中分院96年度交抗字第136號裁定意旨亦同
    此見解供參）。再按道路交通管理處罰條例第68條又於99年
    5月5日修正，並自99年9月1日施行，而修正後之道路交通管
    理處罰條例第68條增定第2項規定：「領有汽車駕駛執照之
    汽車駕駛人，除駕駛聯結車、大客車、大貨車外之非其駕駛
    照種類之車輛，違反本條例及道路交通安全規則之規定，應
    受吊扣駕駛執照情形，無因而肇事致人受傷或重傷者，計違
    規點數5點，但一年內違規點數共達6點以上或再次應受吊扣
    駕駛執照情形者，併依原違反本條例應受吊扣駕駛執照處分
    規定，吊扣其駕駛執照」，其立法理由略以：「鑒於本條例
    前已修正刪除受吊扣駕駛執照處分，吊扣各級駕駛執照之規
    定，為利明確汽車駕駛人駕駛非其駕駛執照種類之車輛，違
    反應受吊扣駕駛執照之處分處理，並在兼顧本條例立法意旨
    下，增訂第二項得緩即予吊扣而採計違規點數及駕駛人仍無
    改正仍再犯違規之應併原吊扣處罰之規定」，益徵諸汽車駕
    駛人違規駕駛而受吊扣駕駛執照處分時，僅得吊扣違規當時
    所駕駛車輛之駕駛執照，不得再擴大適用而吊扣其持有之各
    級車類之駕駛執照，至為顯明。
四、經查：
（一）本件異議人前揭交通違規事實，經臺中市警察局第四分局
      南屯派出所以上開舉發違反道路交通管理事件通知單依法
      舉發，並經原處分機關以上開裁決書裁罰在案；又異議人
      因前揭交通違規事實因而肇事而與被害人許哲恩所駕駛之
      車牌號碼YL-6536號自用小客車發生車禍，導致被害人許
      哲恩受有頸椎神經壓迫病狀產生之傷害，並於車禍翌日即
      99年2月24日前往中山醫學大學附設醫院就診等情，亦有
      中山醫學大學附設醫院所出具之診斷證明書及該院99年12
      月3日中山醫九九川桓法字第0990011239號函在卷可按；
      而以上事實均為異議人所不爭執，是其前揭違規行為堪以
      認定，合先敘明。
（二）惟核異議人之違規行為係發生於99年2月23日，裁處於99
      年9月13日，自應依修正後之道路交通管理處罰條例第68
      條裁處，又異議人酒駕應受吊扣駕照處分並因而肇事致人
      受傷，不符合修正後第2項記違規點數5點而緩即予吊扣之
      情形，仍應即予裁處吊扣駕駛執照。而94年12月14日修正
      後道路交通管理處罰條例第68條之規定，既將「吊扣」等
      字刪除，是依前開說明，駕駛人受吊扣駕駛執照處分時，
      不再吊扣其持有各級車類之駕駛執照，故原處分機關於作
      成吊扣駕駛執照處分時，應就行為人所應吊扣之駕駛執照
      種類予以限定，始符合依法行政原則。是依前述異議人依
      法所受之處分應為限制其駕駛自小客車之權利。而異議人
      持有之駕駛執照為大貨車普通駕駛執照，亦未領有自小客
      車駕駛執照，自無從繳交小型車普通駕駛執照可供吊扣，
      若因異議人無小型車普通駕駛執照可供吊扣，而吊扣異議
      人之大貨車普通駕駛執照，此舉顯然將剝奪異議人駕駛大
      貨車之權利，對異議人之工作權造成極大之損害，復與現
      行之道路交通管理處罰條例第68條之規定未合，故異議人
      此部分異議理由，自屬可採。綜上，本件異議人之異議，
      為有理由，爰撤銷原處分關於「吊扣駕駛執照24個月（指
      異議人所領有之大貨車普通駕駛執照）」部分，並就撤銷
      部分改諭知如主文第2項所示之處罰。
（三）又本件異議人駕駛自小客車時酒精濃度超過規定標準之違
      規行為，事證明確，已如前述，則原處分機關就此依道路
      交通管理處罰條例第35條第1項第1款對異議人科以施以道
      安講習部分，則核無不當，且異議人就此部分並未聲明為
      異議，併此敘明。
（四）至於公路機關因汽車駕駛人取得高一級車類之駕駛資格者
      ，應換發駕駛執照，並准其駕駛較低級車類之車輛，而已
      領有大貨車駕駛執照者，得駕駛小型車、輕型機器腳踏車
      的規定，而於實務上僅逐級核給汽車駕駛執照一張，致持
      有大貨車駕駛執照者，因駕駛普通小型車違規，而須吊扣
      小型車普通駕駛執照時，產生技術層面之困難，惟行政機
      關本應時時因應法令之變更，而精進其行政執行成效，斷
      不得因技術層面之困難，而置相關法令於不顧，甚或逾越
      比例原則，是技術層面的問題，尚難據為原處分並無不當
      之理由，附此敘明。
五、據上論斷，應依道路交通管理處罰條例第87條第2項，道路
    交通事件處理辦法第19條，裁定如主文。
中    華    民    國    99    年    12    月    31    日
                      交通法庭  法  官  廖慧如
以上正本證明與原本無異。
如不服本裁定應於送達後五日內向本院提出抗告狀。
                                書記官  張宏清
中    華    民    國    99    年    12    月    31    日

司法院資訊處製作；財團法人民間司法改革基金會備份。
